【裁判字號】    97,上訴,1328
【裁判日期】    971007
【裁判案由】    違反毒品危害防制條例
【裁判全文】
臺灣高等法院高雄分院刑事判決        97年度上訴字第1328號
上  訴  人  臺灣高雄地方法院檢察署檢察官
被      告  甲○○（即王俊繼）
指定辯護人  本院公設辯護人  李佩娟
上列上訴人因被告違反毒品危害防制條例案件，不服臺灣高雄地
方法院96年度訴字第2437號中華民國97年7 月3 日第一審判決（
起訴案號：臺灣高雄地方法院檢察署96年度偵字第11240 、1268
4 號），提起上訴，本院判決如下：
    主  文
上訴駁回。
    理  由
一、公訴意旨略以：被告甲○○（即王俊繼）明知安非他命係毒
    品危害防制條例第2 條第2 項第2 款所列之第二級毒品，不
    得販賣、轉讓或持有，仍基於販賣第二級毒品之單一犯意，
    自民國95年7 月間某日起至同年11月間某日止，以行動電話
    0000000000號與羅文靜所使用之行動電話0000000000號約定
    毒品交易時地及數量後，陸續在高雄市金獅湖後門附近，每
    次販賣價值新台幣（下同）1,000 元之安非他命1 包予羅文
    靜約7 、8 次，被告觸犯毒品危害防制條例第4 條第2 項販
    賣第二級毒品罪嫌等語。
二、公訴意旨認被告觸犯毒品危害防制條例第4 條第2 項販賣第
    二級毒品罪嫌。係以被告甲○○承認使用0000000000號行動
    電話、證人羅文靜於偵查中之證述及證人即警員潘建銘於偵
    查中之證述為其論據。訊據被告甲○○直承曾以其所有之門
    號0000000000號行動電話與羅文靜連絡，惟否認販賣安非他
    命予羅文靜之犯行，辯稱：「我係打電話給羅文靜問他有無
    安非他命，羅文靜說有，就給我一點」等語。
三、按犯罪事實應依證據認定之，無證據不得認定犯罪事實；又
    不能證明被告犯罪者，應諭知無罪之判決；刑事訴訟法第15
    4 條第2 項、第301 條第1 項分別定有明文。又按刑事訴訟
    法上所謂認定犯罪事實之證據，係指足以認定被告確有犯罪
    行為之積極證據而言，如未能發現相當證據或證據不足以證
    明，自不能以推測或擬制之方法，以為裁判基礎，最高法院
    29年上字第3105號及40年台上字第86號分別著有判例可資參
    照。而認定不利於被告之事實，須依積極證據，茍積極證據
    不足為不利被告之認定時，即應為有利於被告之認定，更不
    必有何有利之證據；又認定犯罪事實所憑之證據，雖不以直
    接證據為限，間接證據亦包括在內，然而無論直接證據或間
    接證據，其為訴訟上之證明，須於通常一般之人均不致有所
    懷疑，而得確信其為真實之程度者，始得據為有罪之認定，
    倘其證明尚未達到此一程度，而有合理之懷疑存在而無從使
    事實審法院得有罪之確信時，即應由法院為諭知被告無罪之
    判決，最高法院亦分別著有30年上字第816 號及76年台上字
    第4986號判例可資參照。
四、經查：
  (一)程序方面：
  (1)按被告以外之人於偵查中向檢察官所為陳述，除顯有不可信
    之情況者外，得為證據，刑事訴訟法第159 條之1 第2 項定
    有明文。偵查中對被告以外之人（包括證人、鑑定人、告訴
    人、被害人及共同被告等）所為之偵查筆錄，或被告以外之
    人向檢察官所提之書面陳述，性質上均屬傳聞證據。惟現階
    段刑事訴訟法規定檢察官代表國家偵查犯罪、實施公訴，依
    法其有訊問被告、證人及鑑定人之權，證人、鑑定人且須具
    結，而實務運作時，檢察官偵查中向被告以外之人所取得之
    陳述，原則上均能遵守法律規定，不致違法取供，其可信度
    極高，職是，被告以外之人前於偵查中已具結而為證述，除
    反對該項供述得具有證據能力之一方，已釋明「顯有不可信
    之情況」之理由外，不宜以該證人未能於審判中接受他造之
    反對詰問為由，即遽指該證人於偵查中之陳述不具證據能力
    。法院組織法第60條及刑事訴訟法第228 條至第231 條之1
    規定，檢察官職司犯罪偵查權，其於偵查中為蒐集調查被告
    之犯罪證據而為偵查權之實施，除法有明文者外，本不拘一
    定之形式，關於訊問證人，法亦無明文必須使被告在場並使
    其有詰問之機會，其在尚不知被告為何人之偵查階段，益無
    使被告在場並賦予詰問證人之可能；況刑事訴訟法採證據裁
    判主義，所有供證明犯罪所用證據，均須於審判中踐行調查
    （包含證人之交互詰問）、辯論程序，始得採為斷罪之資料
    ，亦不致有侵犯法律對被告人權保障之虞。是刑事訴訟法所
    規定傳聞法則之例外，其中就被告以外之人於偵查中向檢察
    官所為之陳述，因檢察官代表國家偵查犯罪時，原則上當能
    遵守法定程序，被告以外之人如有具結能力，並經依法具結
    以擔保其係據實陳述者，依第159 條之1 第2 項規定「除顯
    有不可信之情況者外」，仍得為證據（最高法院97年度台上
    字第93號）。本件證人羅文靜及證人即警員潘建銘於偵查中
    經具結後所證述之內容，無何顯不可信之情形，核之上開說
    明，自有證據能力。
  (2)按被告以外之人於審判中有所在不明而無法傳喚或傳喚不到
    之情形者，其於檢察事務官、司法警察官或司法警察調查中
    所為之陳述，經證明具有可信之特別情況，且為證明犯罪事
    實之存否所必要者，得為證據，刑事訴訟法第159 條之3 第
    3 款固定有明文，惟上開規定所指「具有可信之特別情況」
    ，係屬傳聞證據例外取得證據能力之特別要件，與一般供述
    證據必須具備任意性之證據能力要件有別，二者不可混為一
    談，故被告以外之人於檢察事務官、司法警察官或司法警察
    調查中所為之陳述，縱係出於任意性，然仍必須具備「具有
    可信之特別情況」及「證明犯罪事實存否所必要」之要件，
    始能採為證據，不能僅以被告以外之人在檢察事務官、司法
    警察官或司法警察調查中所為之陳述係出於其任意性，即謂
    具有特別可信之情況，而承認其證據能力（最高法院95年度
    台上字第918 號判決可供參照）。本件證人羅文靜於警訊中
    之證述內容，檢察官並未指出有何特別可信之情況，核之上
    開說明，自無證據能力。
  (二)實體方面：
  (1)被告甲○○自警訊、偵查及原審法院審理中均供稱未販賣安
    非他命予羅文靜，前後所供述之內容尚稱一致。
  (2)證人羅文靜雖於偵查中證述：「我於95年7 -11 月間，以每
    次1000元之代價向被告購買安非他命7 -8次，都在高雄市金
    獅湖附近交易，每次我都打0000000000號行動電話予被告約
    定交易安非他命事宜」等語（見偵查卷一第16頁），惟其於
    偵查中另經提示0000000000號與0000000000號間通聯紀錄及
    交談內容，其竟又證稱：「0000000000號電話係我在使用，
    惟不知道通話對象是誰，亦不知道通話內容何意或通話內容
    沒有印象」等語（見偵查卷一第16頁），與其上開所證述打
    0000000000號行動電話予被告約定交易安非他命事宜即有互
    相矛盾之處，其所證述之內容是否可採即有疑問。蓋毒品交
    易之買賣雙方，乃具有對向性之關係，為避免犯販賣、轉讓
    、施用、持有毒品等罪者嫁禍他人而虛偽陳述其毒品來源，
    俾圖藉毒品危害防制條例第17條規定減輕其刑，其自白之憑
    信性即比一般無利害關係之證人所為之證述較為薄弱，為擔
    保其陳述之真實性，以避免為邀寬典而為損人利己之不實陳
    述，是其陳述是否與事實相符，仍應調查其他證據以資審認
    ，必達於一般之人均不致有所懷疑，而得確信其為真實之程
    度者，始得採為被告有罪之認定（最高法院97年度台上字第
    3281號判決要旨參照）。
  (3)依證人即警員潘建銘於偵查中證述稱：「羅文靜被查獲後供
    出上手，並提供4 支電話，警方即上線監聽，發現被告涉嫌
    重大，就申請搜索票及拘票，但未查獲毒品」等語（見偵查
    卷一第15頁），顯見警方係因證人羅文靜之供述而懷疑被告
    涉嫌販賣安非他命，並予監聽及搜索，依證人潘建銘所述，
    其亦未親自見聞被告販賣安非他命之犯行。
  (4)依警方所監聽被告所使用之0000000000與證人羅文靜所使用
    之0000000000號電話通聯紀錄及監聽譯文顯示，均為證人羅
    文靜主動打電話予被告，且其談話內容為「（羅文靜：）俊
    仔我去酷酷龍找你」、「（被告：）你過來載我」（96年1
    月13日11時53分），「（羅文靜：）我在樓下」、「（被告
    ：）我在忙你上來一下」（96年1 月13日20時31分），「（
    羅文靜：）俊仔我差不多至25分到」、「（被告：）好」、
    「（羅文靜：）我沒法度再處理要還你」、「（被告：）好
    」（96年1 月18日20時8 分）等語（見警卷第61頁），亦查
    無2 人間有關於交易安非他命之交談話語。
  (5)本件警方於96年4 月13日15時15分至40分，持法院所發搜索
    票前往被告位於高雄市○○區○○街515 巷2 號10樓之住處
    執行搜索，亦未查獲安非他命或供販賣安非他命之工具如電
    子磅秤或夾鏈袋等物，有搜索筆錄1 份在卷可查（見警卷第
    22-23 頁）；從而，本件自難僅以證人羅文靜上開有瑕疵之
    證述即逕認被告販賣安非他命之犯行，被告所辯尚足採信；
    本件復查無其他積極之證據，足以證明被告有公訴意旨所指
    販賣安非他命之犯行；核之上開法條及判例之意旨，被告上
    開之犯罪尚屬不能證明。
  (6)原審為被告無罪之諭知，經核尚無不合，檢察官上訴意旨「
    本件係經員警查獲羅文靜持有、施用毒品之後，依據羅文靜
    所提供之毒品來源（上手）而循線查獲等情，業據員警潘建
    銘於偵查中到庭證述甚詳，而羅文靜雖迭經合法傳、拘均未
    到審判庭作證，惟其業於警、偵訊時具體指訴被告陸續在95
    年7 月間某日起，至同年11月間某日止，以行動電話為聯絡
    工具，而相約在高雄市金獅湖後門附近交易等情，其證詞前
    後並無明顯重大之瑕疵，原審法院遽予不採，實有未妥。」
    等語指摘原判決不當，求為有罪之判決，按檢察官應善盡實
    質舉證責任，說服法院形成心證，若無法舉證說服法院形成
    有罪心證，即應依無罪推定原則，作有利被告之認定，參酌
    最高法院91年度台上字第5846號判決意旨：「法院固得依職
    權調查證據，但並無蒐集證據之義務。蒐集證據乃檢察官或
    自訴人之職責，事實審法院應以調查證據為其主要職責，其
    調查之範圍，亦以審判中所存在之一切證據為限，案內不存
    在之證據，即不得責令法院為發現真實，應依職權從各方面
    蒐集證據。」，本件上訴為無理由，應予駁回。
據上論斷，應依刑事訴訟法第368條，判決如主文。
本案經檢察官陳宗吟到庭執行職務。
中    華    民    國    97    年    10    月    7     日
                  刑事第二庭  審判長法  官  林正雄
                                    法  官  黃壽燕
                                    法  官  陳啟造
以上正本證明與原本無異。
檢察官如不服本判決應於收受本判決後10日內向本院提出上訴書
狀，其未敘述上訴理由者，並得於提起上訴後10日內向本院補提
理由書狀（均須按他造當事人之人數附繕本）「切勿逕送上級法
院」。
中    華    民    國    97    年    10    月    7     日
                                    書記官  彭筱瑗


司法院資訊處製作；財團法人民間司法改革基金會備份。
